【裁判字號】    98,上訴,492
【裁判日期】    980731
【裁判案由】    違反廢棄物清理法
【裁判全文】
臺灣高等法院高雄分院刑事判決         98年度上訴字第492號
上  訴  人
即  被  告    甲○○
上列上訴人因違反廢棄物清理法案件，不服臺灣高雄地方法院97
年度審訴字第3772號中華民國98年2 月27日第一審判決（起訴案
號：臺灣高雄地方法院檢察署97年度偵字第12382 號），提起上
訴，本院判決如下：
    主  文
原判決撤銷。
甲○○事業負責人未依廢棄物清理法規定之方式再利用廢棄物，
致污染環境，處有期徒刑壹年貳月，減為有期徒刑柒月。
    事  實
一、甲○○（原名柯斯德）係「祥賀企業工程行」（址設高雄縣
    鳥松鄉○○村○○路74號）之負責人，為事業負責人，於民
    國（以下同）93年12月21日與不知情之地主李潘淑艷訂立土
    地租賃契約，以每月新臺幣（下同）65,000元之租金，向李
    潘淑艷承租坐落於高雄縣鳥松鄉○○○段1701地號土地（租
    賃期間自94年1 月5 日起至97年1 月4 日止）後，明知自己
    未經許可，未取得廢棄物清理之執照，即擅自94年初起至96
    年2 、3 月間止，在上址從事營建混合廢棄物分類、處理之
    再利用業務。甲○○明知營建廢棄土（亦稱營建剩餘土石方
    ）如混雜塑膠、紙屑、廢木板等廢棄物，則為營建混合物，
    仍屬廢棄物之範圍，應依廢棄物清理法相關規定再利用，且
    明知依廢棄物清理法第39條第1 項之規定，事業廢棄物之再
    利用，應依中央目的事業主管機關規定辦理；另依「營建事
    業廢棄物再利用種類及管理方式」之規定，營建混合物再利
    用雖得採用露天貯存方式，但貯存場所應設有符合規定之防
    塵設施及排水收集處理設施，以避免汙染環境。竟未經核准
    立或取得許可，且未依上開規定，設置防塵設施及排水收集
    處理設施，任憑貯存之廢棄物揚塵，或散落至鄰近土地上，
    致生環境污染。嗣甲○○於96年2 、3 月間之某日起，雖因
    財務問題及生病因素，而未在上址從事營建混合物再利用業
    務，但並未回復原狀，經高雄縣政府環境保護局接獲民眾陳
    情後，會同行政院環保署環境督察總隊南區環境督察大隊（
    下稱南區環境督察大隊），於96年5 月25日前往稽查，而查
    悉上情。
二、案經高雄縣政府移送臺灣高雄地方法院檢察署檢察官偵查起
    訴。
    理  由
壹、證據能力部分：
    按被告以外之人於審判外之言詞或書面陳述，除法律有規定
    者外，不得作為證據；又被告以外之人於審判外之陳述，雖
    不符刑事訴訟法第159 條之1 至第159 條之4 之規定，而經
    當事人於審判程序同意作為證據，法院審酌該言詞陳述或書
    面陳述作成時之情況，認為適當者，亦得為證據。當事人、
    代理人或辯護人於法院調查證據時，知有第159 條第1 項不
    得為證據之情形，而未於言詞辯論終結前聲明異議者，視為
    有前項之同意，刑事訴訟法第159 條第1 項、第159 條之5
    定有明文。本判決所引用各項證據資料（詳後引證據）之證
    據能力，檢察官及上訴人甲○○就本判決所引用其他審判外
    之言詞或書面陳述，知有刑事訴訟法第159 條第1 項不得為
    證據之情形，均表示不爭執、無意見或有證據能力等語（見
    本院卷第39、144 至158 頁），而未於言詞辯論終結前聲明
    異議，審酌上開證據資料作成時之情況，並無任何違法取證
    之不適當情形，以之作為證據使用係屬適當，自得採為認定
    事實之證據。
貳、實體部分：
一、上開未取得許可執照，在前述土地上，未依規定設置防塵設
    施及排水收集處理設施，任憑貯存之廢棄物揚塵，或散落至
    鄰近土地上，致生環境污染之事實，業據上訴人甲○○於原
    審及本院審理時坦白承認，並有公證書、土地租賃契約、照
    片、高雄縣政府環境保護局事業廢棄物稽查工作紀錄表、高
    雄縣政府環境保護局執行違反廢棄物清理法案件裁處書、行
    政院環境保護署97年12月1 日環署廢字第0970092813號函及
    所附之相關函文、規定在卷可稽，上訴人甲○○自白核與事
    實相符，事證明確，其犯行已堪認定。
二、按營建廢棄土（亦稱營建剩餘土石方）如混雜塑膠、紙屑、
    廢木板等廢棄物，則為營建混合物，仍屬廢棄物之範圍，應
    依廢棄物清理法相關規定再利用。又依廢棄物清理法第39條
    第1 項之規定，事業廢棄物之再利用，應依中央目的事業主
    管機關規定辦理；另依「營建事業廢棄物再利用種類及管理
    方式」之規定，營建混合物再利用雖得採用露天貯存方式，
    但貯存場所應設有符合規定之防塵設施及排水收集處理設施
    ，以避免汙染環境。上訴人甲○○未經核准或取得許可，且
    未依上開規定，設置防塵設施及排水收集處理設施，任憑貯
    存之廢棄物揚塵，或散落至鄰近土地上，致生環境污染，是
    核其所為，係犯廢棄物清理法第46條第2 款之事業負責人未
    依廢棄物清理法規定之方式再利用廢棄物致污染環境罪，及
    同條第4 款之未依廢棄物清理法第41條第1 項規定領有廢棄
    物處理許可文件，從事廢棄物處理罪。公訴人漏未就上訴人
    甲○○觸犯廢棄物清理法第46條第4 款部分起訴，惟此部分
    與已起訴之廢棄物清理法第46條第2 款部分，有想像競合犯
    之裁判上一罪關係，本院自得併予審理。又本件係涉及事業
    廢棄物之再利用問題，故上訴人應係違反廢棄物清理法第39
    條第1 項之規定，起訴書認被告係違反同法第36條之規定，
    容有誤會。又從事廢棄物之再利用，本質上即有反覆從事之
    性質，且其再利用係藉由買料、分類等程序而完成，為一連
    貫性之程序，實際上亦無法區分其再利用之次數，不能以其
    買入或分類之次數而認定其有數行為，應屬集合犯而論以一
    罪。上訴人甲○○所犯前開2 罪，係以一行為而觸犯二罪名
    ，為想像競合犯，應依刑法第55條之規定論以情節在後而較
    重之事業負責人未依廢棄物清理法規定之方式再利用廢棄物
    致污染環境罪處斷。
三、原審予以論科，固非無見，惟查上訴人甲○○未領有廢棄物
    處理許可文件執照，而從事廢棄物處理，應另有觸犯廢棄物
    清理法第46條第4 款之未依廢棄物清理法第41條第1 項規定
    領有廢棄物處理許可文件而從事廢棄物處理罪，原審此部分
    未予論罪，尚有未洽，上訴人甲○○上訴主張原判決量刑過
    重，雖無理由，惟原判決既有可議，自應予撤銷改判。審酌
    上訴人甲○○為貪圖個人之私利，在未經主管機關核准設立
    或取得許可下，即擅自在上址從事營建混合物之再利用，且
    未設有符合規定之防塵設施及排水收集處理設施，致生污染
    環境，所生危害非輕，惟念其犯後坦承犯行，迄今尚未回復
    原狀，其回復原狀費用甚鉅等一切情狀，爰仍依原判量處有
    期徒刑1 年2 月。又中華民國96年罪犯減刑條例已於96年7
    月16日施行，上訴人甲○○犯罪時間在中華民國96年4 月24
    日以前，悉合於減刑條件，爰依中華民國96年罪犯減刑條例
    第2 條第1 項第3 款規定減刑2 分之1 為有期徒刑7 月。
據上論結，應依刑事訴訟法第369 條第1 項前段、第364 條、第
299 條第1 項前段，廢棄物清理法第46條第2 款、第4 款，刑法
第55條，中華民國96年罪犯減刑條例第2 條第1 項第3 款、第7
條，判決如主文。
本案經檢察官許美女到庭執行職務。
中    華    民    國    98    年    7     月    31    日
              刑事第六庭    審判長法  官  王憲義
                                  法  官  邱永貴
                                  法  官  張盛喜
以上正本證明與原本無異。
如不服本判決應於收受本判決後10日內向本院提出上訴書狀，其
未敘述上訴理由者，並得於提起上訴後10日內向本院補提理由書
狀（均須按他造當事人之人數附繕本）「切勿逕送上級法院」。
中    華    民    國    98    年    7     月    31    日
                                  書記官  黃一秋
附錄本件判決論罪科刑法條：
廢棄物清理法第46條
有下列情形之一者，處1年以上5年以下有期徒刑，得併科新臺幣
300萬元以下罰金：
一  任意棄置有害事業廢棄物。
二  事業負責人或相關人員未依本法規定之方式貯存、清除、處
    理或再利用廢棄物，致污染環境。
三  未經主管機關許可，提供土地回填、堆置廢棄物。
四  未依第四十一條第一項規定領有廢棄物清除、處理許可文件
    ，從事廢棄物貯存、清除、處理，或未依廢棄物清除、處理
    許可文件內容貯存、清除、處理廢棄物。
五  執行機關之人員委託未取得許可文件之業者，清除、處理一
    般廢棄物者；或明知受託人非法清除、處理而仍委託。
六  公民營廢棄物處理機構負責人或相關人員、或執行機關之人
    員未處理廢棄物，開具虛偽證明。


司法院資訊處製作；財團法人民間司法改革基金會備份。
